---
title: "index"
author: "Lin Boding"
date: "2023-06-16"
output: html_document
---

```{r setup, include=FALSE}
knitr::opts_chunk$set(echo = TRUE, message = F, warning = F)
```

#加载包
```{r}
library(tidyverse) 
library(car)
library(multcomp)
library(multcompView)
library(rstatix)
library(faraway) #数据来源
library(ggsci) #用于配色

```

# 探索数据
```{r}
?rats #了解数据
head(rats) #了解其结构
table(rats$poison, rats$treat) #看实验设计是否均衡
ggplot(rats, aes(treat, time, color = poison)) +
  geom_jitter(width = 0.1) + 
  stat_summary(geom = "line", fun = mean, aes(group = poison)) #大体了解一下数据
```

通过初步分析可以发现，实验设计是均衡的，可以用最常规的ANOVA，初步可视化发现poison和treat的交互作用是不太重要的。
提出问题：
* 小鼠存活时间是否受毒药类型影响
* 小鼠存活时间是否是处理类型影响
* 两个因素在影响小鼠存活时有无交互作用


# Two-way ANOVA of rats
## 检验poison和treat的交互效应
```{r}
mod.1 <- aov(time ~ poison * treat, data = rats)  
summary(mod.1)
rstatix::eta_squared(mod.1)
```
解读：
* poison:treat：两者在影响time时交互作用不显著（p=0.112）
* 交互作用比两个主效应小很多
* 不用保留交互作用，直接分析主效应

## 没有交互作用的双因素方差分析
```{r}
mod.1a <- aov(time ~ poison + treat, data = rats)
summary(mod.1a)
post.1 <- TukeyHSD(mod.1a, which = "poison") #单独事后比较，分析poison的主效应
post.1
p.value_p <- post.1$poison[, 4]
let_p <- multcompLetters(p.value_p) # 事后比较结果转化为字母表达
let_p

post.2 <- TukeyHSD(mod.1a, which = "treat") #单独事后比较，分析treat的主效应
post.2
p.value_t <- post.2$treat[, 4]
let_t <- multcompLetters(p.value_t) # 事后比较结果转化为字母表达
let_t
```
经过事后比较发现：
* 毒药I和II没有显著区别，毒药III和它们有显著区别
* A、B、C、D四种处理之间都有显著区别

# 结果可视化
```{r}
d_pvalue_t <- data.frame(treat=c("B","C","D","A"), 
                       label_t=as.vector(let_t$Letters)) 
d_pvalue_p <- data.frame(poison=c("II", "III", "I"),
                         label_p=as.vector(let_p$Letters))

d_label <- rats |> 
  group_by(treat, poison) |> 
  summarise(y_pos=max(time)) |> 
  left_join(d_pvalue_t, by="treat") |> 
  left_join(d_pvalue_p, by="poison") # 将字母标注和原数据表格合并

ggplot(rats, aes(treat,time)) +
  scale_fill_aaas()+
  scale_color_aaas() +
  geom_boxplot(outlier.alpha = 0, aes(fill = poison), alpha = 0.3) + 
  geom_jitter(aes(color = poison)) +
  geom_text(data = d_label, aes(x = treat, y = y_pos+0.025, label = label_t), color = "black") +
  geom_text(data = d_label, aes(x = 0.5, y = 1.3, label = label_p), color = "grey70") + 
  theme_bw() +
  theme(legend.position = "none") +
  facet_wrap(~poison)
```

结果：这副图是不同毒药和不同处理下小鼠的存活时间，图中左上角灰色字母表示以三种毒药类型为主效应是否有显著区别，字母相同不显著，不相同显著；途中箱线图上方字母表示以四种处理为主效应是否有显著区别。
回答问题：两种主效应能显著影响小鼠的存活时间，毒药的效果I和II大于III，处理的效果B>D>C>A，交互作用不显著。
